【裁判字號】    97,審易,1767
【裁判日期】    980109
【裁判案由】    違反著作權法
【裁判全文】
臺灣高雄地方法院刑事判決            97年度審易字第1767號
公  訴  人  臺灣高雄地方法院檢察署檢察官
被      告  乙○○
                      號
            丙○○
上列被告等因違反著作權法案件，經檢察官聲請以簡易判決處刑
（96年度偵字第34853 號），本院認不應以簡易判決處刑，改依
通常程序審理，判決如下：
    主  文
乙○○、丙○○均無罪。
    理  由
壹、程序方面：按告訴乃論之罪，對於共犯之一人告訴或撤回告
    訴者，其效力及於其他共犯，刑事訴訟法第239 條前段定有
    明文。本件告訴人社團法人臺灣音樂著作權人聯合總會委託
    告訴代理人於警詢、偵訊中為告訴時，雖均僅稱要對被告丙○○提出告訴，而未稱要對被告乙○○提出告訴（見警卷第
    10頁、偵卷第9 頁），然本案既經檢察官認為被告乙○○與
    被告丙○○共同涉犯屬於告訴乃論之著作權法第92條之罪，
    而聲請以簡易判決處刑，依據上開刑事訴訟法第239 條前段
    規定，告訴人對被告丙○○所為之告訴，效力即及於被告乙○○，本院自應就被告乙○○是否涉犯本案部分，亦為實體
    判決，先予敘明。
貳、實體方面
一、聲請簡易判決處刑意旨略以：被告乙○○係從事電腦伴唱機
    出租業，被告丙○○則係設於高雄市○○區○○街32之1 號
    「晶晶卡拉OK」負責人。渠2 人均明知「雙人枕頭」、「情
    難斷夢抹醒」、「男人情女人心」、「連杯酒」、「等一下
    呢」、「春天哪會著呢寒」、「風飛沙」、「月圓思情」、
    「一條手巾仔」等9 首歌曲，係告訴人經著作財產權人張錦
    華、黃建銘及華倫唱片有限公司專屬授權而享有其公開演出
    權之音樂著作，非經告訴人同意或授權，不得任意公開演出
    。渠2 人竟共同基於以公開演出之方法侵害他人著作財產權
    之犯意聯絡，未經告訴人之同意或授權，由被告乙○○自民
    國96年5 月間起，以每月新臺幣（下同）3000元之代價，擅
    自將含有前開9 首音樂著作之點將家電腦伴唱機1 台，出租
    與被告丙○○，並由被告丙○○置於其所經營之「晶晶卡拉
    OK」，供不特定人消費點唱播放，以此方式侵害告訴人上開
    音樂著作之公開演出權。嗣於96年11月21日夜間7 時40分許
    ，為警在上址查獲，並扣得上開電腦伴唱機1 台、遙控器1
    只及點歌本1 本，因認被告2 人均涉犯著作權法第92條之以
    公開演出方法侵害他人著作財產權罪嫌。
二、按被告未經審判證明有罪確定前，推定其為無罪；犯罪事實
    ，應依證據認定之，無證據不得認定犯罪事實。又不能證明
    被告犯罪者，應諭知無罪之判決，刑事訴訟法第154 條、第
    301 條第1 項分別定有明文。次按，認定犯罪事實所憑之證
    據，雖不以直接證據為限，間接證據亦包括在內，然而無論
    直接證據或間接證據，其為訴訟上之證明，須於通常一般人
    均不致有所懷疑，而得確信其為真實之程度者，始得據為有
    罪之認定，倘其證明尚未達到此一程度，而有合理之懷疑存
    在時，即難遽採為不利被告之認定，最高法院著有76年臺上
    字第4986號判例可資參照。又依刑事訴訟法第161 條第1 項
    規定，檢察官就被告犯罪事實，應負舉證責任，並指出證明
    之方法。因此，檢察官對於起訴之犯罪事實，應負提出證據
    及說服之實質舉證責任。倘其所提出之證據，不足為被告有
    罪之積極證明，或其指出證明之方法，無從說服法院以形成
    被告有罪之心證，基於無罪推定之原則，自應為被告無罪判
    決之諭知，最高法院亦著有92年臺上字第128 號判例可參。
    末按，著作權法第26條規定「著作人除本法另有規定外，專
    有公開演出其語文、音樂或戲劇、舞蹈著作之權利」，而所
    謂「公開演出」，依同法第3 條第1 項第9 款規定，係指「
    以演技、舞蹈、歌唱、彈奏樂器或其他方法向現場之公眾傳
    達著作內容。以擴音器或其他器材，將原播送之聲音或影像
    向公眾傳達者，亦屬之」，因此，構成對音樂著作財產權人
    所享有公開演出權之侵害者，必須行為人有以前揭方法在現
    場向公眾傳達音樂著作之事實者，始足當之。
三、公訴人認被告2 人涉犯前開罪嫌，無非係以被告2 人之供述
    、告訴代理人甲○○之指訴、告訴人寄發與「晶晶卡拉OK」
    之存證信函、現場蒐證相片、扣案之電腦伴唱機、遙控器、
    點歌本為依據。訊據被告乙○○坦認有出租內含上開9 首未
    取得公開演出權之音樂著作之扣案電腦伴唱機與被告丙○○
    ，而被告丙○○亦坦承有擺設扣案電腦伴唱機在其所經營之
    「晶晶卡拉OK」內為營業，然渠2 人均堅決否認有何上開犯
    行，被告乙○○辯稱：伊出租扣案電腦伴唱機給丙○○時，
    在所附之點歌本上有註明，如果要公開演出其內的歌曲，需
    要另外再申請授權，至於丙○○事後是否有另外申請授權，
    伊就不清楚了等語；被告丙○○則辯稱：伊並不知道公開演
    出扣案伴唱機內的歌曲需要經過他人授權，乙○○所說的點
    歌本，裡面的字很小，伊看不清楚，而伊雖然有收到告訴人
    寄發的存證信函，但伊太太看了該存證信函後，認為是詐騙
    集團，所以伊就沒有加以理會。又前開9 首歌曲，因為都屬
    於舊歌，所以應該沒有客人點唱過等語。經查：
(一)、前揭「雙人枕頭」、「情難斷夢抹醒」、「男人情女人心」
    、「連杯酒」、「等一下呢」、「春天哪會著呢寒」、「風
    飛沙」、「月圓思情」、「一條手巾仔」等9 首歌曲，均係
    告訴人經著作財產權人張錦華、黃建銘及華倫唱片有限公司
    專屬授權而享有其公開演出權之音樂著作，且告訴人未曾同
    意、授權被告2 人公開演出之事實，業經告訴代理人於警詢
    中指訴明確（見警卷第8 至10頁），並有音樂著作著作財產
    權專屬授權委託管理契約書在卷可稽（見警卷第23至32頁）
    ，並為被告2 人所不否認，固堪認定。又扣案之電腦伴唱機
    ，係由被告乙○○於96年5 、6 月間，以每月3000元之代價
    ，出租與被告丙○○，被告丙○○則將之擺放在上開「晶晶
    卡拉OK」內，供不特定顧客消費點唱，而該電腦伴唱機內，
    有前開9 首音樂著作之事實，業據被告2 人供承在卷，並有
    現場蒐證相片附卷可按（見警卷第34至45頁），亦足認定。
(二)、就被告乙○○是否有聲請意旨所指之犯行部分，查被告乙○○僅係將扣案電腦伴唱機出租與被告丙○○，至被告丙○○
    要將之作何用途，依一般社會上之商業交易常態，實非被告
    乙○○所能過問；且如上所述，被告乙○○將扣案電腦伴唱
    機出租與被告丙○○，僅係固定收取每月3000元之租金，至
    於被告丙○○以該電腦伴唱機經營「晶晶卡拉OK」之收益，
    卷內則無任何證據證明與被告乙○○有何相關，益徵被告丙○○擺放該電腦伴唱機供不特定顧客消費點唱，純屬其個人
    行為，要非其與被告乙○○共同決意而為。至被告乙○○於
    出租上開電腦伴唱機與被告丙○○時，是否有明確告知被告
    丙○○應另外取得公開演出之授權，方得提供與不特定顧客
    消費點唱乙節，蓋此僅係被告乙○○從事出租電腦伴唱機業
    務時，有無詳盡告知其客戶相關應注意事項，而妥善進行其
    商業行為，要僅觀乎其商業道德、服務品質等事項爾，與其
    及承租人間是否有共同以公開演出方法侵害他人著作財產權
    之犯意聯絡乙事，全然無涉，自無從以其是否明確告知被告
    丙○○上開事項，判認其與被告丙○○是否有為本件犯行之
    犯意聯絡。因此，本件縱令被告丙○○有聲請意旨所指之犯
    行，亦無從認定被告乙○○與之有共同犯罪之犯意聯絡，自
    無由以著作權法第92條規定之刑責相繩。
(三)、就被告丙○○是否有聲請意旨所指之犯行部分，關於上開9
    首音樂著作，是否曾經他人非法以著作權法第3 條第1 項第
    9 款規定之方式，向現場之公眾傳達其著作內容乙節，證人
    甲○○於本院審理中固證稱：於96年11月21日查獲本案前，
    告訴人有先派人至「晶晶卡拉OK」查訪，再依查訪的結果，
    寄發存證信函與「晶晶卡拉OK」。一般而言，告訴人派人查
    訪之方式，係由查訪人員攜帶歌曲名冊，於商家之營業時間
    ，在商家外聽聽看是否有客人點唱名冊內之歌曲，但因為當
    時去「晶晶卡拉OK」查訪的，並不是伊本人，所以伊不知道
    該查訪人員當時聽到的是什麼歌曲，而公司就此也不會有紀
    錄留存（見本院2 卷第47、48頁），是依證人甲○○上開證
    述內容，告訴人雖曾於本案查獲前，派人至「晶晶卡拉OK」
    查訪，而經該查訪人員發現店內顧客有點唱告訴人所管理之
    音樂著作，並因而寄發存證信函（見警卷第48頁，內容僅泛
    稱該店內經發現有使用告訴人託管之音樂著作為公開演出）
    與「晶晶卡拉OK」，然依告訴人提出之音樂著作著作財產權
    專屬授權委託管理契約書顯示，其經著作權人張錦華、黃建
    銘、華倫唱片有限公司授權委託管理之音樂著作，即分別多
    達150 首、93首、371 首之譜，則上開查訪人員發現「晶晶
    卡拉OK」顧客所點唱之歌曲，是否即聲請簡易判決處刑意旨
    所指之前揭9 首音樂著作，實難遽以論認；而證人甲○○雖
    另證述：以「晶晶卡拉OK」之經營型態，到該處消費之客人
    ，對上開9 首描述風花雪月的歌曲，其點唱率很高（見本院
    2 卷第47頁背面），然證人甲○○既未親自至「晶晶卡拉OK
    」進行查訪，則其對該店之經營型態如何能知悉甚詳？且按
    諸常理，一般電腦伴唱機內所具備之類似性質歌曲，數量非
    少，其又何以能斷論前揭9 首音樂著作之點唱率甚高？是證
    人甲○○此一證述內容，尚難遽以採認，而無從以之推論前
    揭9 首音樂著作，曾由至「晶晶卡拉OK」消費之顧客予以點
    唱。至依警卷第36至41頁之蒐證相片所示，上開9 首音樂著
    作，雖均有經點播之情形，然其係告訴代理人甲○○基於蒐
    證之目的，而在「晶晶卡拉OK」內點播該等音樂著作乙情，
    業據被告丙○○（見本院2 卷第49頁）及證人甲○○陳述在
    卷（見本院1 卷第23頁），而其既為告訴代理人，並因蒐證
    目的點播該等音樂著作，按理顯已事先取得告訴人之同意、
    授權，自無侵害告訴人之著作財產權可言。此外，依卷內所
    存之其他事證，均未能證明被告丙○○擺放扣案電腦伴唱機
    經營後，曾有何顧客公開演出上開9 首音樂著作，且衡諸常
    情，一般電腦伴唱機內，收錄之歌曲動輒數千甚而上萬首（
    此由上開警卷第43頁所示蒐證相片中，扣案點歌本所示之歌
    曲編號，有達5 位數乙情，亦足為佐證），而前開9 首音樂
    著作，僅係其中數首，所占比例甚低，經點播演出之機率自
    亦甚微，要難遽認前揭9 首音樂著作，於被告丙○○擺放扣
    案電腦伴唱機經營之過程中，曾經他人非法予以公開演出，
    因之論認被告丙○○有以公開演出方法侵害告訴人之著作財
    產權，而謂其有違反著作權法第92條之犯行。
(四)、至檢察官聲請於證人甲○○能查報本案查獲前，實際至「晶
    晶卡拉OK」查訪人員身分之狀況下，傳喚該查訪人員到庭證
    述其查訪之狀況乙節，經本院以電話詢問證人甲○○結果，
    其並無法查得該查訪人員之年籍資料乙情，有本院公務電話
    紀錄在卷可稽（見本院2 卷第54頁），故此項證據要屬不能
    調查，併予敘明。
四、綜上，檢察官認被告2 人涉嫌前開犯行所憑之證據，尚未達
    於通常一般之人均不致有所懷疑，而得確信其為真實之程度
    ，依刑事訴訟制度「倘有懷疑，即從被告之利益為解釋」、
    「被告應被推定為無罪」之原則，即難據以為被告2 人不利
    之認定。此外，復查無其他積極之證據，足資認定被告2 人
    有何公訴意旨所指之上開犯行，自屬不能證明被告2 人犯罪
    ，依首開說明，自應為被告2 人無罪之諭知。
據上論斷，應依刑事訴訟法第452 條、第301 條第1 項，判決如
主文。
本案經檢察官陳麗琇到庭執行職務。
中    華    民    國    98    年    1     月    9     日
                  刑事第七庭    法  官  陳君杰
以上正本證明與原本無異。
如不服本判決應於收受判決後10日內向本院提出上訴書狀，並應
敘述具體理由。其未敘述上訴理由者，應於上訴期間屆滿後20日
內向本院補提理由書(均須按他造當事人之人數附繕本)「切勿逕
送上級法院」。
中    華    民    國    98    年    1     月    9     日
                                書記官  李承悌


司法院資訊處製作；財團法人民間司法改革基金會備份。
